【裁判字號】    92,交簡上,171
【裁判日期】    921229
【裁判案由】    公共危險
【裁判全文】
臺灣臺北地方法院刑事判決                      九十二年度交簡上字第一七一號
    上  訴  人
    即  被  告  乙○○  男  三.
右上訴人即被告因公共危險案件，不服本院臺北簡易庭於中華民國九十二年八月十三
日所為九十二年度北交簡字第一０五七號第一審刑事簡易判決（聲請簡易判決處刑書
案號：臺灣臺北地方法院檢察署九十一年度偵字第二五六四四號）提起上訴，本院管
轄第二審之合議庭判決如左：
    主  文
上訴駁回。
    事  實
一、乙○○明知服用酒類已達不能安全駕駛之程度時，即不得駕駛動力交通工具，竟
    自民國九十一年九月二十一日十八時三十分許至二十一時許止，於其位在臺北市
    ○○○路三段六十四號之公司處飲用若干酒類，酒後其控制力及注意力均已達無
    法安全駕駛動力交通工具之程度，猶騎乘車牌號碼ＶＹＰ─二二七輕型機車離開
    上址在道路上行駛，迨於翌日（即二十二日）凌晨零時三十六分許，行經同市○○○路四０二巷與民權東路三段六十巷之交岔路口處時，為警攔查檢測其呼氣所
    含酒精濃度達每公升○．八六毫克（ＭＧ／Ｌ），客觀上已達不能安全駕駛動力
    交通工具之程度，始查悉上情。
二、案經台北市政府警察局中山分局報請臺灣台北地方法院檢察署檢察官偵查後聲請
    簡易判決處刑。
    事  實
一、訊據本件上訴人即被告乙○○固不否認於右揭時、地飲酒，並於酒後在台北市○○○路四０二巷與民權東路三段六十巷之交岔路口處遇警攔測，其後呼氣酒精濃
    度每公升為○‧八六毫克等情，惟矢口否認有何服用酒類，不能安全駕駛動力交
    通工具而駕駛之犯行，並以：當時伊僅坐在機車上接聽手機，並沒有騎乘機車云
    云，資為辯解（參見九十二年九月十二日之上訴理由狀及本院九十二年十月七日
    訊問筆錄）。
二、惟查：
(一)、被告於警局詢問、檢察官偵訊及本院調查、審理時，均坦承其當日在位於臺北市
    ○○○路三段六十四號公司處飲用若干酒類等語不諱（參見臺灣臺北地方法院檢
    察署九十一年度偵字第二五六四四號偵查卷宗第五頁及第十八頁反面、本院前揭
    訊問筆錄），另其經警攔檢測試之過程中，有駕駛蛇行，車身搖擺不定等駕駛操
    控力欠佳情形，遭查獲、測試及詢問之過程，有語無倫次、多話等具體酒醉情形
    ，且以呼氣測試酒精濃度為每公升○‧八六毫克（ＭＧ／Ｌ），此有臺北市政府
    警察局中山分局建國派出所警員丙○○依職權所填製之刑法第一百八十五條之三
    案件測試觀察紀錄表、酒精濃度檢測表及臺北市政府警察局舉發違反道路交通管
    理事件通知單影本各一紙附卷可證（參見同前偵查卷第六、七頁），復據查獲被
    告本件犯罪行為之前揭中山分局建國派出所警員甲○○、丙○○於九十二年十一
    月七日到庭證述明確在卷，足徵被告確有飲用酒類後其意思能力受影響之情形。
(二)、被告雖矢口否認當時有駕駛動力交通工具之行為，並以前揭情詞置辯，惟其在前
    揭復興北路四０二巷與民權東路三段六十巷之交岔路口處，經警攔查時確係騎乘
    機車在道路上行駛等情，業據前揭證人即警員甲○○於九十二年二月二十六日檢
    察官偵訊及本院同年十一月七日調查時到庭，以具結擔保其供述之真實性，並在
    負擔偽證罪之處罰心理狀態下均供稱：當時伊與警員丙○○分別騎乘機車，沿民
    權東路三段六十巷行駛，行經該路段與復興北路四０二巷之交岔路口處時，固見
    被告乘坐在機車上尚未發動機車，渠等遂續往設置在復興北路四０二巷某處之巡
    邏箱，當簽妥巡邏記錄後再沿復興北路四０二巷返回到前揭與民權東路三段六十
    巷之交岔路口處時，即見被告未戴安全帽騎乘機車在道路上行駛，遂將其攔查等
    語在卷可稽，並當庭繪製查獲地點附近之示意圖一紙附卷為憑，核與警員丙○○
    於前揭調查期日到庭所證述之查獲經過情節相符，足見執勤警員甲○○、丙○○
    攔檢被告當時所處之位置，確實看見被告未戴安全帽騎乘機車後始為之，因而發
    覺被告服用酒類已達不能安全駕駛動力交通工具而駕駛之違法行為，又本院於九
    十二年十一月七日調查時以隔離訊問之方式，前揭證人對於查獲當時所見被告騎
    乘機車距離原停放機車位置究竟為十公尺亦或三十至五十公尺，所述固有不盡相
    同，但確係證人於簽妥位在復興北路四０二巷某處之巡邏箱記錄後，沿復興北路
    四０二巷返回到該路段與民權東路三段六十巷之交岔路口處時，見被告未戴安全
    帽騎乘機車在道路上行駛等情，均為相同之陳述，本件公共危險案件自查獲當時
    迄今已近一年餘，證人或因記憶淡忘所致，亦與日常事理無所悖離，應以事件發
    生較近時所為記憶較為清晰，證人甲○○已於前揭期日檢察官偵訊時明確證述：
    當簽妥巡邏箱記錄，返回到復興北路四０二巷與民權東路三段六十巷之交岔路口
    處時，見被告已發動機車並騎離原停放機車位置約五至六公尺等語，嗣證人甲○○、丙○○於本院調查中均亦為相同之證述，自不得因些微細節不符或矛盾，即
    認證人之全部證言均為不可採信。
(三)、證人甲○○、丙○○到庭在本院法官面前以言詞供述本件訴訟上之待證事實，即
    被告有上述違法事實，則本院由證人上開供述已得有被告確有於前述時、地酒後
    騎乘機車所為違法行為之心證，且於本件卷存證據資料內並無任何積極證據足以
    證明證人上開供述係屬虛偽，亦無有足以令人顯信證人供述為不可採之品性證據
    或前科證據存在，而被告對前開證人之供述並無法舉出或請本院調查任何對其有
    利之證據資料，使本院對證人所供述被告違法之事實產生任何合理之懷疑，是證
    人之證詞應堪採信，再者，本件舉發、實施酒測及製作筆錄警員甲○○、丙○○
    均是依法執行公務之人員，與被告素不相識，亦無怨隙，自無任意偽造不實酒測
    表、舉發單，並甘冒偽證之刑罰而於本院審理時指證被告之必要，被告猶執當時
    係坐在停置於騎樓下之機車座位，突遭警員攔檢實施酒測及製作筆錄等詞為辯，
    顯與常情有違，委無足採，況依其所提出九十二年九月十二日之上訴理由狀內容
    及後附台北市交通事件裁決所交通違規罰款收據新台幣四萬六千八百元、駕駛執
    照吊扣執行單影本，表示被告因該次違規曾受主管機關依道路交通管理處罰條例
    之相關規定予以處罰，苟如被告前揭所辯，則應於接獲上開舉發通知單時對主管
    機關申訴或向法院聲明異議，然其竟未表示不服，顯與被告於本院審理時到庭所
    辯者有間，由上開事證已足資證明被告為警查獲當時確有駕駛動力交通工具之行
    為，其空言否認犯行，要屬卸責之論，洵無足採。
三、按刑法第一百八十五條之三規定服用酒類致不能安全駕駛動力交通工具，係抽象
    危險犯，並不以發生具體危險為必要，至所謂酒醉狀態，只需一般評價程度達於
    對車輛駕駛行為失其必要之注意力或判斷力之虞即可，至實際上對駕駛行為是否
    發生具體危險，則並不重要。又行為人飲酒後如其呼氣酒精濃度達人體酒精濃度
    為每公升０．七五毫克時，即有反應較慢、感覺較低、影響駕駛並思考改變之情
    形，有行政院國軍退除役官兵輔導委員會臺北榮民總醫院八十八年八月五日（八
    八）北總內字第二六八六八號函附卷可參，且汽車駕駛人飲酒後其呼氣中酒精濃
    度如已達於每公升０．七五毫克，其肇事率為一般未飲酒者之二十五倍，亦有中
    央警察大學交通學系暨交通管理研究所教授蔡中志之研究報告在卷可憑，況法務
    部於八十八年五月十日亦邀集司法院刑事廳、交通部、行政院衛生署、內政部警
    政署及中央警察大學等相關單位決議，並參酌美國加州運輸部交通安全局所實驗
    之結果，以呼氣酒精濃度逾每公升含Ｏ．五五毫克時，即得認為不能安全駕駛為
    認定標準，蓋因由美國、德國及日本等國家所進行之酒精濃度與精神狀態之測試
    實驗，呼氣中酒精濃度達每公升Ｏ．五五毫克時，就人之生理方面，已產生視覺
    反應遲鈍、影像不能集中、同時不能看清前方路況及車旁照後鏡等狀況，其駕駛
    能力已受有影響，其肇事率已為一般正常人之十倍，足徵此項認定標準，依一般
    社會通念，客觀上足以認定已達不能安全駕駛之程度。故被告於飲酒約數小時後
    ，其體內之酒精濃度經警攔查檢測其呼氣所含酒精濃度仍高達每公升０．八六毫
    克，依照前揭台北榮民總醫院函文及蔡教授之研究報告，足認被告於騎乘機車經
    警查獲之當時，顯然已達到服用不能安全駕駛之情狀。
四、綜上所述，本件被告於飲酒後數小時，其體內之酒精濃度經警攔測其呼氣所含酒
    精濃度仍高達每公升Ｏ．八六毫克，復依前述臺北榮民總醫院函文及學者研究報
    告所提出「不能安全駕駛」之酒精含量數值、被告酒精濃度檢測表、警員甲○○
    、丙○○到庭之證述等補強證據，已足資認定被告所為犯行，而得使本院確信被
    告之犯罪事實確屬真實，本院自得依各該證據認定被告有為前述犯行，本件事證
    明確，被告之犯行堪以認定。
五、核被告所為，係犯刑法第一百八十五條之三服用酒類不能安全駕駛動力交通工具
    而駕駛罪。原審以被告前開犯行之事證明確，依刑事訴訟法第四百四十九條第一
    項前段逕以簡易判決處刑，僅判處被告罰金二萬三千元，並諭知易服勞役之折算
    標準，認事用法均無不合，被告上訴仍執陳詞，否認其有騎乘機車之情事，核非
    可採。據上所述，其上訴意旨並無理由，應予駁回其上訴。
六、據上論斷，依刑事訴訟法第四百五十五條之一第一項、第三項、第三百六十八條
    ，判決如主文。
本案經檢察官張熙懷到庭執行職務。
中      華      民      國    九十二    年     十二     月    二十九    日
                                      臺灣臺北地方法院交通法庭
                                          審判長法  官  陳博文
                                                法  官  洪文慧
                                                法  官  鄧德倩
右正本證明與原本無異。
本判決不得上訴。
                                                書記官  石幸代
中      華      民      國    九十二    年     十二     月    二十九    日


司法院資訊處製作；財團法人民間司法改革基金會備份。
